臺灣高等法院民事判決　　　　　　　 95年度上更(一)字第131號
上訴人即附　太平洋公寓大廈管理維護股份有限公司
帶被上訴人
法定代理人　乙○○
訴訟代理人　徐鈴茱律師
　　　　　　柯俊吉律師
被上訴人即　甲○○
附帶上訴人
訴訟代理人　林信和律師
複 代理 人　楊進銘律師
上列當事人間損害賠償等事件，上訴人對於中華民國92年6月24
日臺灣板橋地方法院90年度訴字第1577號第一審判決提起上訴，
被上訴人提起附帶上訴，經最高法院發回更審，本院於95年12月
19日言詞辯論終結，判決如下：
    主  文
原判決關於駁回附帶上訴人下開第二項之訴部分及該部分假執行
之聲請暨訴訟費用（確定部分除外）之裁判均廢棄。
附帶被上訴人應再給付附帶上訴人新臺幣陸拾玖萬柒仟捌佰貳拾
貳元及其中新臺幣伍拾伍萬捌仟貳佰伍拾捌元自民國九十年三月
十三日起，其餘新臺幣壹拾參萬玖仟伍佰陸拾肆元自民國九十年
十月二十日起，均至清償日止，按年息百分之五計算之利息。
上訴人之上訴駁回。
第一、二審及發回前第三審訴訟費用（確定部分除外）由上訴人
負擔。
    事實及理由
一、被上訴人主張：上訴人於民國89年3月16日與「捷和生活家
    」社區（下稱社區）之公寓大廈管理委員會簽訂委託管理契
    約書 (下稱系爭契約)，期間自89年4月1日起至90年3月31日
    止，約定上訴人負有警衛保安管理工作之義務，被上訴人及
    其配偶王仲平、女兒王立涵居住於社區之D甲棟20號11樓（
    下稱系爭住宅)。90年3月7日下午1時50分許，住戶何秀鸞發
    現2名可疑男子潛入社區，向上訴人所屬駐衛管理人盧祥福
    、施國樑通報，不獲置理，該2名男子乃得以潛入系爭住宅
    ，竊取被上訴人及王仲平、王立涵所有如附表所示物品後，
    於同日下午2時47分離去，被上訴人及王仲平、王立涵因此
    受有新台幣（下同)176 萬3,620元之損害，王仲平、王立涵
    已將其損害賠償請求權讓與被上訴人；又上訴人為消費者保
    護法第2條第2款之企業經營者，因其駐衛管理人之失職，幾
    近於故意，依同法第51條規定，得請求懲罰性賠償金，爰依
    民法第224條、第544條、第269條第1項、第184條第2項前段
    、第188條第1項前段及消費者保護法第51條規定，求為命上
    訴人應給付被上訴人220萬4,525元本息之判決【被上訴人原
    起訴請求上訴人給付379萬9,894元本息，經原審判命上訴人
    應給付被上訴人150萬6,703元本息，並駁回被上訴人其餘之
    訴；上訴人及被上訴人分別就其敗訴部分不服，提起上訴及
    附帶上訴；本院前審判命上訴人應再給付被上訴人72萬1,57
    2元本息，並駁回上訴人之上訴及被上訴人之其餘附帶上訴
    ，上訴人再就其敗訴部分不服，提起第三審上訴，被上訴人
    就其附帶上訴敗訴部分未據聲明不服，已告確定；茲被上訴
    人再減縮其附帶上訴金額為69萬7,822元本息，故本院審理
    範圍為被上訴人請求上訴人給付220萬4,525元本息部分（即
    150萬6,703元本息＋69萬7,822元本息）】，並附帶上訴聲
    明：(一)原判決關於駁回附帶上訴人下開之訴部分廢棄。(二)附
    帶被上訴人應再給付附帶上訴人69萬7,822元及其中55萬8,2
    58元自90年3月13日起，其餘13萬9,564元自90年10月20日起
    ，均至清償日止，按年息百分之五計算之利息；就上訴人之
    上訴則答辯聲明：上訴駁回。
二、上訴人則以：被上訴人雖係社區住戶，但非系爭契約之當事
    人，亦非第三人利益契約之第三人，被上訴人依系爭契約請
    求上訴人賠償損害，當事人不適格；證人何秀鸞所發現之2
    名可疑男子是否即為本件竊案之行為人，仍非無疑，上訴人
    之駐衛警人員於管理保安業務之執行並無疏失；本件竊案發
    生時系爭住宅所在D甲棟大廳大門未關，被上訴人未將貴重
    物品置於保險櫃或設置其他保全系統，就本件竊案之發生與
    有過失；被上訴人主張失竊物品項目與報案紀錄及其向上訴
    人申報之失竊物品不相符合，有灌水嫌疑，被上訴人應先證
    明其附表所示物品為真品及有遭竊之事實，並應證明其價值
    ；附表所示物品中有屬王仲平、王立涵所有，而王仲平、王
    立涵對上訴人並無請求權，被上訴人主張受讓王仲平、王立
    涵之請求權，對上訴人行使損害賠償請求權，於法無據；上
    訴人並非本件竊案之侵權行為人，無不法侵害被上訴人之權
    利；倘認上訴人應負損害賠償責任，被上訴人應將其對竊賊
    之損害賠償請求權讓與上訴人；又系爭契約之效力僅及於上
    訴人與社區之公寓大廈管理委員會，而非社會大眾，無消費
    者保護法之適用等語，資為抗辯，並上訴聲明：(一)原判決不
    利於上訴人部分廢棄。(二)上開廢棄部分，被上訴人在第一審
    之訴及假執行之聲請均駁回；就被上訴人之附帶上訴則答辯
    聲明：附帶上訴駁回。
三、被上訴人主張上訴人於89年3月16日與社區之公寓大廈管理
    委員會簽訂系爭契約，期間自89年4月1日起至90年3月31日
    止，約定上訴人負有警衛保安管理工作之義務；90年3月7日
    下午1時50分許，住戶何秀鸞發現2名可疑男子潛入社區，向
    上訴人之駐衛管理人盧祥福、施國樑通報，不獲置理，同日
    下午3時許管理委員陪同何秀鸞至社區中控室查閱監視錄影
    帶，該2名可疑男子已於2時47分離去，其間系爭住宅發生失
    竊等情，為上訴人所不爭執，並經證人何秀鸞結證屬實 (原
    審A卷219-220頁)，且有被上訴人戶口名簿、系爭契約、90
    年3月12日捷和生活家重大竊案會議紀錄、90年3月7日臺北
    縣警察局永和分局受理刑事案件報案三聯單、捷和生活家90
    年3月21日會議紀錄及捷和生活家管理委員會竊案處理報告
    可稽 (原審A卷39-48、51-52、105-111頁)，自堪信為真實
    。
四、被上訴人另主張上訴人所負責安全、防災、防盜管理維護包
    括系爭住宅之標的建築物及其週圍環境，90年3月7日下午1
    時50分許，住戶何秀鸞所發現2名可疑男子即為系爭住宅失
    竊案件之行為人，上訴人應就伊及王仲平、王立涵所受損害
    176萬3,620元負賠償責任，王仲平、王立涵已將其損害賠償
    請求權讓與伊；上訴人為消費者保護法第2條第2款之企業經
    營者，因其駐衛管理人之失職，幾近於故意，依同法第51條
    規定，伊得請求懲罰性賠償金等語，雖為上訴人所否認，並
    以前開情詞置辯；惟查：
  (一)按所謂當事人適格，係指當事人就特定訴訟標的有實施訴訟
    之權能而言，此項權能之有無，應依當事人與特定訴訟標的
    之關係定之，必須當事人對於為訴訟標的之法律關係有處分
    之權能，始足當之（最高法院26年度渝上字第639號判例參
    照）。本件被上訴人對於上訴人主張有損害賠償請求權，上
    訴人抗辯被上訴人無損害賠償請求權，對於訴訟標的之損害
    賠償請求權均有實施訴訟之權能，且有處分之權能，兩造均
    為適格之當事人；至被上訴人依系爭契約請求上訴人賠償損
    害，其有無損害賠償請求權乃屬實體上之爭執，為訴之有無
    理由，而非當事人適格之問題，上訴人辯稱被上訴人提起本
    件訴訟當事人不適格云云，並不可採。
  (二)查原審勘驗本件竊案發生時之大廈錄影帶結果：D甲棟大廳
    部分：「錄影帶螢幕左上角部分門外90年3月7日13時45分11
    、12秒2名男子出現大廳門口外，大廳門未關，2人於45分20
    秒進入，皆以手遮住臉」、D甲棟電梯部分：「錄影帶螢幕
    左上角13時45分36秒2名男子前後進入電梯，後進入者有背
    袋子，進入時以手遮住臉部，背對鏡頭，於13時46分28秒出
    電梯」、「錄影帶螢幕右上角14時54分41秒電梯打開進入2
    名男子，1名男子頭戴帽子，後進入者左肩背袋子，背袋子
    男子右手提1個白色袋子，手遮住臉背對鏡頭，14時55分07
    秒到08秒間電梯門開，2人陸續走出。以上出現2名男子衣著
    相同，但顏色無法辨別」，有言詞辯論筆錄可稽 (原審A卷2
    20-221頁)；該錄影帶於13時45分11秒、12秒、20秒、36秒
    、46分28秒、14時54分41秒、55分07秒、08秒所出現之2名
    男子，衣著相同、行跡相似，應係相同之2人無誤。另證人
    即本件失竊案發生後到現場處理之員警呂顯鄉證稱：「（問
    ：當時有無採大廈錄影帶？）有，已經送3組，我自己當時
    也有看過內容。有看見有2個人，保全人員說該2人不是大廈
    住戶，不知道如何進去的，我們看見該2人在樓梯裡面而已
    」等語 (原審A卷159頁)，與勘驗錄影帶之結果對照，錄影
    帶螢幕中出現之2名男子並非住戶，進入大樓大廳後，以手
    遮住臉，在電梯中刻意避開攝影機鏡頭，或以手遮住臉部，
    有照片可稽 (原審A卷168-169頁)，其行跡之可疑，甚為顯
    然。而該2名男子於當日13時45分36秒進入電梯，13時46分
    28秒走出電梯，14時54分41秒又進入電梯時，其中1名男子
    之配件較稍早多出1頂帽子，另1名男子手上則多出1只白色
    袋子，被上訴人指認該白色袋子及帽子分別為其與其配偶王
    仲平所有之事實，為上訴人所不爭執，再參酌該2名男子於
    停留大廈期間，即為系爭住宅失竊時間，核與證人何秀鸞證
    稱：「當時我在家，有人來按門鈴，大約下午1點鐘左右．
    ．．，按門鈴後我開門看見2個中年男子穿衣服都很正常，
    我問他們找誰，他們說要找許美華收會錢，我說沒有這個人
    ，他們指原告家說那這家？我說這家也沒有這個人你們走．
    ．．，後來我就下去找警衛．．．」之情節、時間大致相符
    (原審A卷219頁)，益徵該錄影帶中出現之2名男子與證人何
    秀鸞於案發前發現之2名可疑男子為相同之人，即為進入系
    爭住宅行竊之行為人。
  (三)被上訴人主張如附表所示物品分別為被上訴人及王仲平、王
    立涵所有之事實，業據提出王培浩藝術創作工作室有限公司
    、忠誠誠品形象點王培浩共同出具之證明書、證人王仲平、
    翁文秀、李綱表、林仁雲、王溪平、錢王竹宜、孫克蔭分別
    出具之證明書、亞米茄手錶保證書、GIA GEM TRADE LABORA
    TORY保證書及懿山古玩珍藏證明書為證 (原審A卷15、20-24
    、26、27、29-30、34、36頁)，並經證人涂修華、王仲平、
    翁文秀、李綱表、林仁雲、王溪平、錢王竹宜、孫克蔭、洪
    莉莉分別證述屬實（原審B卷125-126、98-1 10頁)；其中證
    人王溪平、王仲平、李綱表、翁文秀、錢王竹宜或為被上訴
    人之配偶、母、或3親等內之姻親，依民事訴訟法314條規定
    雖未令具結，惟法院就其等證言之取捨仍得衡情斟酌，不得
    僅以其等未經具結，遽認其等之證言不具證明力；又上開物
    品多屬珠寶首飾之類，所費不貲，深具保存價值，非有相當
    情誼，鮮有以之相贈，是於親屬間餽贈上開物品，乃為合理
    正常之情事，證人雖均僅憑印象描述各該物品之價值，無相
    關單據可供核對，或因購買、銷售時間距本件失竊案發生之
    日已隔相當時日，未保留其憑證、或無法確實記憶其價值，
    亦屬常情，非得以此指為瑕疵之證言；上開證人所證述之情
    節並無明顯之瑕疵可資指摘，自有其相當之證明力。至於文
    書之製作方式，不以本人自寫為必要，僅須親自簽名即可，
    證人翁文秀出具之證明書，其簽名為其親自簽署，已據其證
    述明確，其於簽署之際已確認證明書之內容，其內容是否為
    證人翁文秀親自書寫，並不影響其真正之效力。另附表編號
    44之白玉正面鼠反面福玉珮1只，為被上訴人之母翁文秀贈
    與王立涵，王立涵已將其損害賠償請求權讓與被上訴人，有
    翁文秀書立之證明書及王立涵出具之請求權讓與書可稽（本
    院上字卷(一)77頁），並經證人翁文秀證述明確，是被上訴人
    之上開主張，堪信為真實。
  (四)按當事人已證明受有損害而不能證明其數額或證明顯有重大
    困難者，法院應審酌一切情況，依所得心證定其數額。民事
    訴訟法第222條第2項定有明文。查系爭住宅遭上述2名男子
    潛入竊取物品，依常理判斷，竊嫌侵入他人住宅竊盜，倘無
    特殊事故，斷無空手而返之理，為兼顧其行竊獲益及其人身
    安全，避免啟人疑竇，以選擇價值高昂、易於攜帶之物品為
    主，而現金、珠寶、首飾等細軟物品，即為竊嫌所覬覦，參
    照前開錄影帶勘驗結果，該2名竊嫌之竊盜時間約在當日下
    午1時46分至2時54分之間，應有相當時間尋覓竊盜目標，且
    其中1名係肩負背包進入，離去時手中又多出1只白色手提袋
    ，堪信系爭住宅必有物品失竊，然本件竊案發生時，除竊嫌
    之外別無旁人在場，以一般常人無端遭竊，每因驚嚇之餘，
    心神未定，思緒紊亂，難期於一時之間確實清點其失竊物品
    之項目、數量；被上訴人於竊案發生當日向警察局報案時所
    陳述失竊物品，縱非詳盡，然其於3日後即90年3月10日再至
    臺北縣警察局永和分局新生派出所製作筆錄，其心神、情緒
    應已穩定，且已有足夠之時間清點其所失竊物品之項目、數
    量；就被上訴人報案部分，無證據足資證明其有謊報情事，
    即應認系爭住宅確已遭竊，被上訴人因而受有損害；被上訴
    人失竊物品之項目、數量應以其於90年3月10日再至臺北縣
    警察局永和分局新生派出所製作之筆錄 (原審A卷122-123頁
    )，及臺北縣警察局永和分局90年3月22日九0北警永刑建字
    第5819號書函所列者 (原審A卷49-50頁)為準，即如附表所
    示，而各該物品之價值分別如附表所載，亦有王培浩藝術創
    作工作室有限公司、證人王仲平、翁文秀、李綱表、林仁雲
    、王溪平、錢王竹宜、懿山古玩珍藏分別出具之證明書可稽
    ，並經證人涂修華、王仲平、翁文秀、李綱表、林仁雲、王
    溪平、錢王竹宜、洪莉莉分別結證屬實（原審B卷125-126、
    98-110頁)，堪信為真實；另被上訴人就附表編號23亞米茄
    對錶1副價值12萬元，及編號31、32有現金、美金合計新臺
    幣2萬2,000元（含新臺幣6,000元，美金折合新臺幣1萬6,00
    0元）失竊之事實，雖未據提出可資證明之證據，惟該對錶
    為被上訴人所有並已失竊之事實，已如前述，以一般人於住
    宅內存放現金供平時取用，乃情理之常，堪信被上訴人確有
    現金失竊而受有損害；原審依職權向財政部財稅資料中心查
    詢被上訴人及王仲平之所得申報、財產總歸戶資料，各有多
    達數十筆之財產，經濟狀況堪稱富裕，其於住宅內置放2萬
    2.000元之現金，尚屬情理之常，且經被上訴人向臺北縣警
    察局永和分局報備在案，審酌被上訴人之經濟狀況、亞米茄
    手錶之品牌知名度及其一般市價，堪認被上訴人主張失竊現
    金2萬2,000元及對錶一副價值為12萬元，核無不當。綜上，
    被上訴人及王仲平、王立涵失竊如附表所示物品之價值總計
    為176萬3,620元。上訴人雖辯稱上開失竊物品為被上訴人平
    常配戴使用，應予折舊云云，惟依一般經驗法則，珠寶、鐘
    錶及古董均具有保值功能，且隨時間之經過而增加其價值，
    非必有折舊問題，而上訴人又不能舉證證明其有折舊及折舊
    之金額，是其所為此部分之抗辯，並不可採。上訴人雖另提
    出該公司電子保全服務契約書計算被上訴人得受償之金額為
    11萬2,154元云云（本院卷185頁），惟查兩造間並未另訂電
    子保全服務契約，自難憑為計算損害之依據。
五、按以契約訂定向第三人為給付者，要約人得請求債務人向第
    三人為給付，其第三人對於債務人，亦有直接請求給付之權
    ，民法第269條第1項定有明文。查社區公寓大廈管理委員會
    係社區全體住戶或區分所有權人依公寓大廈管理條例第27條
    規定成立，公寓大廈及其週圍之安全及環境維護事項，依同
    條例第34條第5款之規定為其職務之一。依系爭契約第1條約
    定：「委託標的物─捷和生活家社區。地址：台北縣永和市
    ○○路24～38號、保生路22巷19弄1～36號（以上為地下4樓
    至地上25樓）、保生路22巷19弄38～46號（以上為地下3樓
    至地上12樓）等之共用及約定共同部分（含社區內一切公共
    設施、屋頂平台及周邊馬路空間騎廊範圍）」，上訴人受社
    區公寓大廈管理委員會委任管理維護之標的物固僅限於捷和
    生活家公寓大廈之共用及約定共同部分，然依系爭契約第3
    條第1項第5款約定委託管理服務事項包括「標的建築物及其
    週圍環境安全、防災、防盜管理維護」，及系爭契約附屬條
    文第2條第1項第2款、第7項、第3條第4項第2款E、Ｆ目約定
    ，其警衛保安管理工作包括門禁管制-禁止閒雜人員進入社
    區；防盜措施-對住戶搬家或大型物品運出須詳細查證，對
    身懷異物、行動鬼祟之人員應加強查察，對可疑陌生人、閒
    雜逗留人員應予監視，對水電修理工人，其進入離開時應登
    記追蹤，對可疑訪客應追蹤並記錄車號、年齡、衣著及相貌
    等特徵，經常和當地警察單位保持連絡；訪客須先經通報認
    可，登註換證後，始可進入社區，對行跡或穿著可疑（或在
    社區內外徘徊）者，應予嚴密監控或盤問之等項目 (原審A
    卷40-48頁)，可見上訴人負責安全、防災、防盜管理維護包
    括系爭住宅之標的建築物及其週圍環境，即約定上訴人向包
    括被上訴人在內之社區全體住戶為給付，核屬第三人利益契
    約，至為明確。上訴人雖辯稱縱認系爭契約為第三人利益契
    約，該契約受託管理維護之範圍僅限於社區之共用及約定共
    同部分，並不及於系爭住宅之專有部分，被上訴人就系爭住
    宅之專有部分，仍應自負保全之責任，否則以系爭契約令伊
    負專有部分之專業防盜保全責任，顯失公平云云，惟查依系
    爭契約之上開約定可知，系爭住宅之內部專有部分固不在上
    訴人之駐衛警管控範圍，惟上訴人受託安全、防災、防盜管
    理維護之範圍仍包括系爭住宅外部部分，況系爭住宅內部專
    有部分失竊，實係肇因於上訴人對社區大門之監控失當所致
    ，兩者間有相當因果關係，自不得以被上訴人失竊之處所為
    系爭住宅之專有部分，即免除上訴人之駐衛警對於系爭住宅
    之管理維護注意義務，上訴人上開所辯，並不足採。另上訴
    人依系爭契約第5條第1項約定，應善盡管理維護之責任，倘
    因管理或維護保養不週而釀成災害，並經雙方確認歸責於上
    訴人，上訴人應負賠償之責；依系爭契約第7條第1項約定，
    上訴人對契約之履行，應善盡管理服務人之注意義務，並盡
    善良管理服務維護之責。依上開勘驗錄影帶內容顯示：「先
    播放中控大門部分：錄影帶放到90年3月7日13時44分15秒及
    17秒左下角螢幕顯示中控大門部分分別有戴帽子之男子（原
    告指稱是郵差）及1名女子開大門進入，在該女子後方不遠
    處出現2名男子以小跑步方式趁鐵門尚未關閉時跟進，其中
    第1名男子先用右手後舉左手打招呼（是向警衛室），隨即2
    人皆進入並將大門關閉（2人進入時間是44分21秒）」（原
    審卷A220頁），可知該2名男子並非隨同該名女子一起進入
    ，而係尾隨郵差及該名女子之後趁鐵門尚未關閉前進入，上
    訴人僱用之駐衛警依其業務上之職責應向該女子詢問該2名
    男子是否為其親友，且由勘驗錄影帶顯示該2名男子尚與駐
    衛警舉手招呼，足見駐衛警確已發現該2名男子進入社區，
    竟未依約加強查察，或要求登註換證後進入，亦未持續加以
    監視，致未注意該2人於搭乘電梯時遮掩臉部、躲避攝影鏡
    頭之可疑行跡，甚至於證人何秀鸞發現前往通報後，仍置之
    不理，顯已欠缺一般人之注意義務，終致該2名男子得以進
    入系爭住宅行竊得逞，其有重大過失，至臻明確。上訴人雖
    辯稱社區大門固由伊負責管理，然各棟大廳大門係由各住戶
    以刷卡方式進入，本件竊案發生時系爭住宅所在Ｄ甲棟大廳
    大門未關閉、被上訴人未將貴重物品存放保險櫃或就系爭住
    宅為保全措施，與有過失云云，惟依上開勘驗錄影帶結果，
    該2名男子係趁其他住戶開門空隙進入，與被上訴人並無任
    何關係，且依系爭契約約定，上訴人之駐衛管理人員應禁止
    閒雜人等進入社區，縱為訪客亦應要求其登註更換證件後，
    始得許其進入，另依系爭契約附屬條文第2條第4項第2款約
    定，安全巡邏勤務包括檢查各住戶大門是否關閉妥當，則社
    區各棟大廳大門雖係由各住戶以刷卡方式進入，然於各棟大
    廳大門未關閉時，駐衛警亦有隨時予以關閉之責，以防閒雜
    人等進入，上訴人自不得以系爭住宅所在之D棟大廳大門未
    關閉為由，而免除其對本件竊案之損害賠償責任。另系爭契
    約並未約定住戶須將超過一定金額之物品存放於保險櫃，或
    應就住宅為保全措施，被上訴人自無此義務，且此與上訴人
    應履行契約之義務無涉；再依一般經驗法則，一般人常用之
    珠寶首飾雖放置於珠寶盒內，再置放於隱密之處，然未必放
    置於保險櫃，且竊贓為竊得貴重物品，亦必定翻箱倒櫃或破
    壞鎖具，是被上訴人未將失竊之財物放置於保險櫃，難認與
    本件失竊案件之發生或擴大有相當因果關係。又一般人對於
    社區已有警衛保全人員為社區之安全、防災、防盜做管理維
    護工作，均信賴其防衛功能，甚少再就住家另為專業之保全
    措施，自亦不得以被上訴人就系爭住宅未另委託專家保全，
    逕認被上訴人對本件竊案之發生或擴大與有過失責任，是上
    訴人抗辯被上訴人與有過失，顯不足採。又被上訴人之夫王
    仲平、女兒王立涵均為被上訴人之家屬，同為社區公寓之住
    戶，亦為系爭契約利益之第三人，對於上訴人自有損害賠償
    請求權，且已將其等損害賠償請求權讓與被上訴人，業據王
    仲平證述明確，並有王立涵出具之請求權讓與書可稽，則被
    上訴人依民法第269條第1項規定及系爭契約第5條約定，請
    求上訴人賠償其損害，應屬有據。
六、按從事設計、生產、製造商品或提供服務之企業經營者應確
    保其提供之商品或服務，無安全或衛生上之危險。企業經營
    者違反前項規定，致生損害於消費者或第三人時，應負連帶
    賠償責任。但企業經營者能證明其無過失者，法院得減輕其
    賠償責任，92年1月22日修正前之消費者保護法第7條第1項
    及第3項定有明文。所謂企業經營者，指以設計、生產、製
    造、輸入、經銷商品或提供服務為營業者；而消費者指依消
    費為目的而為交易、使用商品或接受服務者，消費者保護法
    第2條第2款及第1款亦分別著有定義。上訴人為一公寓大廈
    管理維護公司，以提供公寓大廈管理服務為營業，所提供服
    務內容兼括公寓大廈一般事務管理服務，標的建築物及基地
    使用之維護，清潔及環境衛生之維護，環境安全、防災、防
    盜等，此觀卷附系爭契約第3條所約定委託管理服務事項，
    皆已涉及以消費為目的接受其服務之住戶之健康及安全，依
    首揭消費者保護法之規定，上訴人自屬消費者保護法所稱之
    企業經營者，提供消費者即住戶公寓大廈管理維護之服務，
    而有消費者保護法之適用，應屬無疑，是依修正前消費者保
    護法第7條第3項規定，上訴人對於被上訴人所受損害負有損
    害賠償責任。又上訴人提供之服務既為消費者保護法之適用
    範圍，而兩造係因上訴人提供之大廈管理維護服務所生法律
    關係涉訟，上訴人就被上訴人損害之發生有重大過失，已如
    前述，則被上訴人請求上訴人給付懲罰性賠償金，核與消費
    者保護法第51條之規定尚無不符。經斟酌上訴人受委任提供
    其大廈管理維護服務，為消費者即全體住戶所信任與依賴，
    竟未依誠實信用之原則履行其義務，影響住戶之權益至鉅，
    應予嚇阻並加以懲罰，惟本件被上訴人及其家屬所受財產損
    失，究因第三人之侵權行為所致，終非上訴人所為，過高之
    懲罰性賠償金，並無助於社會經濟活動之正常發展；參酌上
    訴人之過失程度，行為（含不作為）情狀，被上訴人所受損
    害及其經濟狀況等因素，認以損害額四分之一計算其懲罰性
    賠償金，當足警惕。又本件被上訴人依系爭契約、消費者保
    護法規定，對於上訴人有損害賠償請求權，上訴人對於被上
    訴人並無任何債務存在，無從為同時履行抗辯。另本件被上
    訴人及王仲平、王立涵失竊之財物，雖非無回復原狀之可能
    ，惟竊嫌何時可得查獲、失竊贓物之下落均難以預期，其回
    復顯有重大困難，依民法第215條及第213條第2項規定，被
    上訴人自得請求自損害發生時起加給利息；至懲罰性賠償金
    部分，則屬無確定期限之給付，被上訴人於90年10月19日方
    為此部分訴之追加（原審A卷91、95頁)，上訴人未為給付，
    依民法第229條第2項後段規定，於翌日始負遲延責任。
七、綜上所述，被上訴人請求上訴人給付220萬4,525元 (即1,76
    3,620元×1.25=2,204,525元)及其中176萬3,620元自90年3
    月13日起，其餘44萬905元 (1,763,620元×0.25=440,905元
    )自90年10月20日起，均至清償日止，按年息百分之五計算
    之利息部分，自屬應予准許。原審就上開應予准許部分，僅
    判命上訴人應給付被上訴人150萬6,703元本息，而駁回被上
    訴人逾此金額之請求，自有未合，被上訴人之附帶上訴論旨
    指摘原判決此部分不當，請求上訴人應再給付69萬7,822元
    本息部分，為有理由，爰予以廢棄改判如主文第2項所示。
    至原審判命上訴人應給付部分，核無違誤，上訴人之上訴論
    旨指摘原判決此部分不當，求予廢棄改判，為無理由。
八、兩造其餘攻擊或防禦方法及未經援用之證據，經本院斟酌後
    ，認為均不足以影響本判決之結果，自無逐一詳予論駁之必
    要，併此敘明。
九、據上論結，本件上訴人之上訴為無理由，被上訴人之附帶上
    訴為有理由，依民事訴訟法第449條第1項、第450條、第78
    條，判決如主文。
中　　華　　民　　國　　96　　年　　1 　　月　　2 　　日
                    民事第十三庭
                        審判長法　官  陳昆煇
　　　　　　　　        　　　法　官  李錦美
　　　　　　　　  　          法　官  陳駿璧
  正本係照原本作成。
如不服本判決，應於收受送達後20日內向本院提出上訴書狀，其
未表明上訴理由者，應於提出上訴後20日內向本院補提理由書狀
（均須按他造當事人之人數附繕本）上訴時應提出委任律師或具
有律師資格之人之委任狀；委任有律師資格者，另應附具律師資
格證書及釋明委任人與受任人有民事訴訟法第466條之1第1項但
書或第2項（詳附註）所定關係之釋明文書影本。
中　　華　　民　　國　　96　　年　　1 　　月　　4 　　日
　　　　　　　　　　　　　　　書記官   黃  愛
附註：
民事訴訟法第466條之1（第1項、第2項）：
對於第二審判決上訴，上訴人應委任律師為訴訟代理人。但上訴
人或其他法定代理人具有律師資格者，不在此限。
上訴人之配偶、三親等內之血親、二親等內之姻親，或上訴人為
法人、中央或地方機關時，其所屬專任人員具有律師資格並經法
院認為適當者，亦得為第三審訴訟代理人。
